臺灣板橋地方法院民事判決　　　　　　　95年度訴字第2007號
原　　　告
即反訴被告　日盛國際商業銀行股份有限公司
法定代理人　丁○○
訴訟代理人　丙○○
　　　　　　庚○○
被　　　告
即反訴原告　甲○○
訴訟代理人　賴玉梅律師
　　　　　　周福珊律師
　　　　　　王嘉斌律師
上列當事人間請求返還代墊款等事件，本院於中華民國96年7 月
17日言詞辯論終結，判決如下：
    主      文
被告應給付原告新臺幣陸拾萬元及自民國九十五年八月四日起至
清償日止，按週年利率百分之五計算之利息。
反訴原告之反訴及假執行之聲請均駁回。
本訴訴訟費用由被告負擔，反訴訴訟費用由反訴原告負擔。
本判決第一項於原告以新臺幣貳拾萬元為被告供擔保後，得假執
行；但被告如以新臺幣陸拾萬元為原告預供擔保，或將請求標的
物提存，得免為假執行。
    事實及理由
壹、本件被告即反訴原告未於最後言詞辯論期日到場，核無民事
    訴訟法第386 條所列各款情形，依原告之聲請，由其一造辯
    論而為判決。
貳、原告於聲請核發支付命令時，其聲請係請求被告給付新臺幣
    （下同）60萬元及自支付命令送達翌日起至清償日止，按年
    息5%計算之遲延利息，嗣於民國95年11月10日擴張利息部分
    自民國94年8 月22日起算之遲延利息（見本院卷第55頁），
    又原告於本院96年7 月17日言詞辯論期日追加請求被告給付
    原告94年7 月19日處理被告委任匯款事務支出之金錢（見本
    院卷第161 頁）；另被告即反訴原告於95年10月30日提起反
    訴時，係請求反訴被告給付20萬元及自反訴狀繕本送達翌日
    起按年息5%計算之利息（見本院卷第35頁），嗣被告即反訴
    原告於96年1 月12日以答辯(二)暨反訴追加起訴狀追加反訴聲
    明為反訴被告應給付反訴原告866,000 元及自起訴狀繕本送
    達翌日起之遲延利息（見本院卷第75頁），復於本院96年2
    月13日言詞辯論期日減縮利息部分自反訴追加起訴狀繕本送
    達反訴被告之翌日起算（見本院卷第95頁），核其等所為，
    均係擴張或減縮應受判決事項之聲明，另原告於本院94年7
    月19日追加請求被告給付因委任事務支出之金錢，核屬追加
    訴訟標的，且原告追加之訴訟標的，與原訴主張不當得利之
    原因事實，均係原告於94年7 月19日受被告委任處理匯款事
    務時錯填被告帳號，其追加之新訴與原訴間之主要爭點共通
    ，訴訟資料共通，其請求之基礎事實自屬同一，依民事訴訟
    法第255 條第1 項第2 款、第3 款之規定，應予准許，合先
    敘明。
、本訴部分：
一、原告主張：被告於94年7 月19日授權其妻至原告樹林分行辦
    理轉帳匯款業務，匯款60萬元至訴外人己○○之帳戶內，惟
    因原告之行員乙○○代為填寫己○○之帳號時，誤填載為被
    告在原告樹林分行00000000000000帳號（下稱系爭帳戶），
    致將60萬元（下稱系爭匯款）轉回被告之系爭帳戶內。經己○○之秘書於94年8 月2 日電詢是否已匯款至己○○帳戶內
    ，原告始發現系爭匯款錯誤回匯至被告帳戶內，乃逕行更正
    將系爭匯款再匯入己○○帳戶，並以電子郵件告知被告。被
    告竟於94年8 月18日委託律師發函予原告，以原告未知會被
    告並經被告同意下，擅自將被告帳戶內60萬元匯出，導致被
    告帳戶內款項短缺為由，請求原告賠償，原告乃於94年8 月
    22 日 與被告和解（下稱系爭和解，該和解書稱系爭和解書
    ），並賠償被告60萬元。原告賠償被告後，隨即向訴外人己○○起訴請求返還系爭匯款60萬元，由臺灣桃園地方法院95
    年度訴字第133 號受理，詎被告竟於前開事件中證稱其與己○○間有債權債務關係存在，其指示原告匯款予己○○，係
    為清償其對己○○之債務，且被告從未撤銷其對原告匯款之
    指示等語，原告始知與被告成立系爭和解係受被告詐欺所致
    ，爰於95年12月13日以補充理由狀(三)暨反訴答辯狀(二)依民法
    第88條、第92條、第738 條第3 款之規定，撤銷系爭和解之
    意思表示。原告既已撤銷系爭和解之意思表示，被告受領原
    告因系爭和解書所給付之60萬元，為無法律上原因，應依民
    法第179 條之規定，返還予原告。另即令被告毋庸返還原告
    於94年8 月22日給付之60萬元，惟被告迄未給付原告於94年
    7 月19日為被告處理委任事務支出之60萬元，原告亦得依委
    任契約之法律關係請求被告給付60萬元（見本院卷第161 頁
    ）等語。併為聲明：(一)被告應給付原告60萬元及自94年8 月
    22日起至清償日止，按年息5%計算之利息。(二)陳明願供擔保
    請准宣告假執行。
二、被告則以：緣訴外人己○○出借人民幣15萬元予被告之友黃
    國順，由被告於94年3 月20日擔任連帶保證人，並書立連帶
    保證切結書，約定若黃國順未能於94年7 月20日前清償，被
    告願無條件加倍代為償還，而黃國順於到期日前並未返還己○○之前揭借款，被告遂於94年7 月19日要求其妻至原告樹
    林分行將60萬元（即約人民幣15萬元）匯款予己○○以履行
    保證之責，被告之妻於原告樹林分行辦理匯款業務時，委請
    原告之行員乙○○代為查詢己○○日盛銀行之帳號，並由乙○○代為填寫匯款單並匯款，然因乙○○之過失，誤將系爭
    匯款匯回原告00000000000000號之系爭帳戶內，待己○○之
    秘書於94年8 月2 日向原告樹林分行查詢系爭匯款是否已匯
    入，原告始發覺錯帳，在未經被告之授權下，竟擅自由被告
    系爭帳戶將系爭匯款60萬元直接轉匯予己○○，致被告帳戶
    內款項短缺，經被告委由律師於94年8 月18日函知原告，原
    告樹林分行始於同年8 月22日出具書面道歉函，向被告道歉
    ，並與被告和解，由原告返還被告系爭匯款60萬元，被告承
    諾不對原告作業疏失進行追究，故被告受領系爭匯款60萬元
    ，係基於兩造間之和解契約，非無法律上原因，不構成不當
    得利。又被告之妻係委託原告於94年7 月19日「當日」轉帳
    60萬元予己○○，故原告遲至同年8 月2 日始轉帳，係不當
    延伸雙方委任關係，不啻無限擴張委任關係，更置法律上之
    期限利益於不顧，原告之受僱人於94年8 月2 日之匯款行為
    並非基於雙方委任契約所為之匯款。被告之妻於94年7 月19
    日至原告樹林分行委託行員匯款60萬元予己○○，並毋需向
    原告解釋或交待匯款原因，自無刻意隱匿其與己○○間債權
    債務關係可言。被告既係於94年8 月2 日未得被告授權下，
    擅自將被告帳戶內之系爭匯款60萬元轉帳予己○○，被告發
    現後，委由律師發函要求原告賠償，原告於94年8 月22日與
    被告和解賠償被告60萬元，故原告賠償之60萬元，係因原告
    自知其行員未經授權之情形下，私自將被告帳戶內之金錢轉
    出，其行為顯有錯誤始予賠償，被告從未表示欲撤銷匯款予
    己○○之意思表示，系爭和解書所載之賠償金60萬元，並非
    因被告不欲付款予己○○而墊款之金額，而係因私自將被告
    帳戶內金錢匯出之賠償。況原告於94年8 月22日給付被告60
    萬元，即令原告得撤銷該意思表示，其遲至95年12月4 日始
    向被告表示撤銷錯誤之意思表示，已逾1 年除斥期間等語，
    資為抗辯，並為答辯聲明：原告之訴駁回。
三、兩造於本院95年11月10 日言詞辯論期日依民事訴訟法第271
    條之1 準用第270 條之1 第1 項第3 款規定，協議簡化爭點
    ，其協議不爭執及爭執之事項如下（見本院卷第53頁至第54
    頁）：
  (一)兩造不爭執之事項：
    1.被告於94年7 月19日授權其妻至原告樹林分行辦理轉帳匯
      款60萬元予訴外人己○○，惟原告之受僱人乙○○將被告
      之帳號填載於受款人帳號，致系爭匯款60萬元匯入被告帳
      戶，經原告樹林分行於94年8 月2 日將系爭匯款60萬元再
      轉帳至己○○帳戶，94年7 月19日匯款單、轉帳支出傳票
      、電子郵件形式上為真正（見桃園地院卷第31頁至第33頁
      ）。
    2.兩造於94年8 月22日簽訂之系爭和解書、原告同日道歉函
      、94年8 月22日支票號碼CI0000000 號，面額60萬元之支
      票為真正（見本院卷第13頁、第41頁、第42頁、桃園地院
      卷第7 頁）。
    3.被告從未撤銷94年7 月19日指示原告樹林分行匯款予己○○之委託。
    4.本件訴訟標的法律關係為：本訴部分：民法第179 條。
  (二)兩造爭執之事項：
    本訴部分：
    1.被告是否構成不當得利？
    2.被告是否應返還60萬元予原告？
    3.被告是否於95年6 月19日再賠償60萬元與己○○？是否得
      因被告再賠償60萬元與己○○為由，而毋庸返還該60萬元
      ？
  (三)本訴訴訟標的部分，經原告於本院96年7 月17日言詞辯論期
    日追加依委任之法律關係請求，因該部分訴訟標的之追加係
    基於同一基礎事實，其追加為合法，已如前述，故本院應就
    民法第179條及委任之法律關係併為審究。
四、原告主張被告於94年7 月19日授權其妻至原告樹林分行辦理
    轉帳匯款60萬元予己○○，惟原告之受僱人乙○○將被告之
    帳號填載於受款人帳號，致系爭匯款60萬元匯入被告帳戶，
    經原告樹林分行於94年8 月2 日發現，於同日將系爭匯款60
    萬元載轉帳至己○○帳戶，嗣被告於94年8 月18日委由賴玉
    梅律師發函向原告催告於3 日內賠償因94年8 月2 日錯帳導
    致被告帳戶短缺之款項，經原告之受僱人戊○○於94年8 月
    22日出具道歉函，原告並於同日給付被告60萬元，與被告達
    成和解，業據原告提出和解書影本1 件為證，並有被告提出
    乙○○94年8 月3 日電子郵件影本1 件、律師函影本1 件、
    道歉函影本1 件、和解書影本1 件在卷可憑（見本院卷第39
    頁至第42頁），並經兩造協議所不爭執，尚堪採信為真實。
五、原告主張依錯誤規定撤銷兩造94年8 月22日簽訂之系爭和解
    書已逾1 年之除斥期間；另原告主張依詐欺之規定，撤銷系
    爭和解書則未逾除斥期間：
  (一)按意思表示之內容有錯誤，或表意人若知其事情即不為意思
    表示者，表意人得將其意思表示撤銷之，但以其錯誤或不知
    事情，非由表意人自己之過失者為限，又此撤銷權，自意思
    表示後，經過一年而消滅，民法第88條第1 項、第90條分別
    定有明文。又按因被詐欺而為意思表示者，表意人得撤銷其
    意思表示，其撤銷應於發見詐欺後，一年內為之，同法第92
    條第1 項、第93條亦有明文。
  (二)經查原告主張其於94年8 月22日與被告簽立系爭和解書，嗣
    因被告於95年4 月11日在桃園地院95年度訴字第133 號清償
    債務事件中作證，證稱其從未撤銷94年7 月19日委任原告匯
    款予己○○之指示（見桃園地院卷第40頁），故原告以其於
    95年4 月11日被告作證時，始知悉其和解意思表示被詐欺，
    及意思表示有錯誤，於95年12月13日以民事補充理由狀(三)暨
    反訴答辯狀(二)向被告為撤銷詐欺及錯誤之意思表示（見本院
    卷第64頁），並於同日送達被告，為被告所自認無訛（見本
    院卷第82頁），是原告於95年12月13日始依民法第88條第1
    項錯誤之規定，主張撤銷其所為和解之意思表示，自其於94
    年8 月22日為和解意思表示時起，已逾同法第90條1 年之除
    斥期間，故原告不得依錯誤之規定，撤銷94年8 月22日和解
    之意思表示。另原告既主張其於95年4 月11日被告另案於桃
    園地院作證時，始知悉其和解意思表示遭被告詐欺，故原告
    於95年12月13日以詐欺為由，撤銷其與被告間94年8 月22日
    和解之意思表示，尚未逾1 年之除斥期間。故本院應就原告
    得否依民法第92條關於受詐欺而撤銷意思表示作實體審認。
六、原告不得依詐欺之規定，撤銷於94年8 月22日與被告簽訂之
    系爭和解書：
  (一)次查被告之妻確於94年7 月19日至原告樹林分行以被告代理
    人之身分，委託原告之行員將系爭匯款60萬元匯入己○○之
    帳戶內，惟因原告之受僱人誤將被告之帳號填載於匯款受款
    人之帳號內，致系爭匯款60萬元匯回至被告之系爭帳戶內，
    嗣原告於94年8 月2 日發現系爭匯款錯匯回被告帳戶內，即
    再匯60萬元入己○○之帳戶，並以電子郵件通知被告上情之
    事實，為兩造所不爭執。
  (二)證人即原告於94年7 月19日處理系爭匯款事務之行員乙○○
    於本院審理時證稱：伊8 月2 日因己○○之會計打電話來問
    此筆帳，伊查詢電腦發現未入帳，調傳票發現有錯帳之情形
    ，即手寫帳號與戶名不符，伊請示經理後當天將此筆60萬元
    請經辦以沖帳方式再轉入己○○之帳戶，並打電話告知被告
    之妻（即石太太），石太太轉述被告很生氣說破壞其信用，
    伊與經理於8 月8 日買水果禮盒去向被告道歉，被告有收下
    禮盒，被告表示未撤銷付款委託，但稱錢已匯回被告帳戶，
    被告未同意8 月2 日再從其帳戶轉60萬元，伊向被告解釋係
    依據被告94年7 月19日指示辦理，被告仍表示未同意8 月2
    日再由其帳戶轉帳60萬元（見本院卷第157 、158 頁）；另
    證人戊○○亦證稱：伊與乙○○於94年8 月8 日送水果予被
    告，被告稱其94年7 月19日要轉帳，但8 月2 日沒有要轉帳
    ，伊告知8 月2 日之轉帳係依照被告94年7 月19日指示，被
    告稱其94年7 月19日「以後」沒有要轉帳之意思，伊解釋8
    月2 日係作沖帳之動作，係為被告作7 月19日轉帳之動作，
    被告很不滿意，後來總行打電話來分行，應係被告打電話給
    總行公關，公關要求分行依被告要求返還60萬元，並要分行
    寫道歉函，公關副總直接打電話給作業服務處處長，處長指
    示直接將60萬元先墊給被告，再向己○○追錢，被告稱94年
    7 月19日其確定要匯款，但7 月19日以後沒有要匯款，被告
    並強調其在7 月19日以後沒有要匯款予己○○之意思（見本
    院卷第15 9至160 頁）等語，證人乙○○、戊○○所言均互
    核相符，足證被告自始至終確均係堅稱其於94年7 月19日確
    有匯款予己○○之指示，惟同年8 月2 日並無匯款之委任或
    指示，並要求原告就8 月2 日之匯款給予處理，核與被告於
    臺灣桃園地方法院另案作證時證稱其從未撤銷94年7 月19日
    委任原告匯款予己○○之指示（見桃園地院卷第40頁）等語
    均相符合，足證兩造於94年8 月22日簽訂系爭和解書，約定
    原告返還60萬元予被告，係將94年8 月22日未得被告同意自
    被告帳戶中之60萬元返還予被告，以達成和解，至為明確，
    尚難認兩造於94年8 月22日成立之和解係遭被告詐欺所成立
    之和解，故原告主張94年8 月22日和解係遭被告詐欺，依民
    法第92條、第738 條規定，撤銷系爭和解，並主張依民法第
    179條之規定，請求被告返還60萬元，洵屬無據。
七、原告得依委任契約之法律關係，請求被告給付94年7 月19日
    依被告指示匯款予己○○之60萬元：
  (一)被告於本院審理時自認其確於94年7 月19日委託其妻將系爭
    匯款60萬元轉帳匯款予己○○，且94年8 月22日原告賠償伊
    60萬元係賠伊8 月2 日未經伊同意匯錢而賠償予伊，惟伊已
    以8 月2 日原告匯款予己○○之60萬元還給己○○（見本院
    卷第96、97頁），被告並於桃園地院95年度訴字第133 號清
    償債務事件中作證時證稱其確有委託其妻將系爭匯款60萬元
    匯予己○○，被告從未表示不匯款予己○○（見桃園地院卷
    第40頁），且證人己○○於本院審理時亦證稱因訴外人黃國
    順積欠伊人民幣15萬元，被告為黃國順擔任連帶保證人，故
    允諾於94年7 月20日前為黃國順清償60萬元予伊，並簽立連
    帶保證切結書交付予己○○，亦有被告提出連帶保證切結書
    影本1 紙為證（見本院卷第38頁），足證本件確係因原告之
    受僱人於94年7 月19日辦理匯款作業時，將被告帳號誤填載
    於匯款單上受款人欄內，致系爭匯款60萬元錯匯回被告之系
    爭帳戶內，然被告從未撤銷委任原告匯款之指示，原告之受
    僱人乙○○、戊○○復於94年8 月2 日因發現系爭匯款60萬
    元之錯帳錯誤，仍依被告同年7 月19日之指示，於8 月2 日
    再匯款60萬元予己○○，堪認原告於94年8 月2 日匯款予己○○之60萬元，係為原告處理委任事務所支出之金錢，原告
    自得依委任契約之法律關係，請求被告如數給付。至原告於
    94年8 月2 日自被告帳戶中轉出60萬元，既未經被告同意，
    被告要求以系爭和解書和解，由原告賠償返還予被告，並無
    不合，惟被告既不同意原告以94年8 月2 日自被告帳戶以沖
    帳方式，自被告帳戶作帳給付原告因處理被告委任事務所支
    出之金錢，自難認被告已經清償委任原告處理委任事務所支
    出之金錢。本件復經原告於96年7 月17日本院言詞辯論期日
    當庭請求追加被告應給付原告94年7 月19日為被告處理委任
    之匯款事務所支出之金錢（見本院卷第161 頁），故原告請
    求被告給付60萬元及自支付命令送達翌日即95年8 月4 日起
    至清償日止，按年息5%計算之法定遲延利息，自屬有據。
肆、反訴部分：
一、反訴原告主張：緣訴外人黃國順積欠己○○人民幣15萬元（
    折合新臺幣約60萬元），反訴原告於94年3 月20日出具連帶
    保證切結書（下稱系爭連帶保證切結書）予己○○，由反訴
    原告保證黃國順於94年7 月20日前清償人民幣15萬元（同等
    價值貨幣給付），如有遲延，反訴原告願無條件加倍負責代
    為償還。嗣反訴原告為履行對己○○之前揭保證債務，而委
    託反訴原告之妻於94年7 月19日至反訴被告樹林分行辦理轉
    帳60萬元予己○○，詎因反訴被告樹林分行行員乙○○因過
    失轉帳錯誤，誤將反訴原告原欲轉帳予己○○之60萬元轉入
    反訴原告之帳戶內，致反訴原告無法於94年7 月20日前清償
    反訴原告對己○○之保證債務，遭己○○委請律師通知反訴
    原告依系爭連帶保證切結書加倍清償，嗣經反訴原告與己○○協商，己○○同意反訴原告賠償60萬元、律師費6 萬元及
    律師函費6 千元，共666,000 元，反訴原告亦於95年6 月19
    日清償完畢，並與己○○書立共同聲明和解切結書，由反訴
    原告分三次賠償人民幣6 萬元、人民幣9 萬元及66,000元。
    另因反不被告樹林分行行員未於期限內匯款，致反訴原告之
    信用及名譽受損，反訴原告自得依民法第195 條第1 項之規
    定，請求反訴被告賠償非財產上之損害20萬元，爰請求反訴
    被告賠償866,000 元。併為聲明：(一)反訴被告應給付反訴原
    告866,000 元及自反訴追加起訴狀繕本送達翌日起至清償日
    止，按年息5%計算之利息（利息部分見本院卷第95頁）。(二)
    陳明願供擔保請准宣告假執行。
二、反訴被告以：反訴原告逾清償近1 年始加倍賠償己○○60萬
    元顯與常情不符，蓋反訴被告與己○○間之訴訟，並未致己○○受額外損失，反訴原告卻於桃園地院判決後將近1 年後
    始賠償予己○○，足證反訴原告與己○○間之共同聲明和解
    書非真正。況反訴被告於匯款後為釐清法律關係而詢問反訴
    原告時，反訴原告竟隱匿其與己○○間之債權債務關係，並
    稱不願匯款予己○○，並建議反訴被告之員工對己○○溢領
    款項依法主張返還，是反訴被告為釐清事實而依法訴追致反
    訴原告之損失，非法律上之不法侵害，反訴原告主張財產上
    及非財產上之損害，顯屬無據。併為答辯聲明：反訴原告之
    訴駁回。
三、兩造於本院95年11月10 日言詞辯論期日依民事訴訟法第271
    條之1 準用第270 條之1 第1 項第3 款規定，協議簡化爭點
    ，其協議不爭執及爭執之事項如下（見本院卷第53頁至第54
    頁）：
  (一)兩造不爭執之事項：
    1.反訴原告於94年7 月19日授權其妻至反訴被告樹林分行辦
      理轉帳匯款60萬元予訴外人己○○，惟反訴被告之受僱人
      乙○○將反訴原告之帳號填載於受款人帳號，致該60萬元
      匯入反訴原告帳戶，經反訴被告告樹林分行於94年8 月2
      日將60萬元再轉帳至己○○帳戶，94年7 月19日匯款單、
      轉帳支出傳票、電子郵件形式上為真正。（見桃園地院卷
      第31頁至第33頁）
    2.兩造於94年8 月22日簽訂之和解書、反訴被告同日道歉函
      、94年8 月22日支票號碼CI0000000 號，面額60萬元之支
      票為真正（見本院卷第13頁、第41頁、第42頁、桃園地院
      卷第7 頁）。
    3.反訴原告告從未撤銷94年7 月19日指示反訴被告樹林分行
      匯款予己○○之委託。
    4.反訴訴訟標的法律關係為：反訴部分：民法第184 條、第
      195 條。
  (二)兩造爭執之事項：
    反訴部分：
    1.反訴被告行為是否構成侵權行為？是否侵害反訴原告之財
      產權666,000元？
    2.訴原告之信用及名譽是否受有損害？反訴原告得否請求非
      財產上之損害賠償20萬元？
  (三)反訴原告於提起反訴時，雖僅請求反訴被告賠償財產上損害
    66,000元及非財產上之損害134,000 元（見本院卷第36頁）
    ，嗣於本院訴訟繫屬中復擴張其聲明為請求被告給付866,00
    0 元及利息（見本院卷第75頁、第95頁），惟此部分擴張聲
    明符合民事訴訟法第255 條第1 項第3 款之規定，已如前述
    ，本院爰就擴張後之請求論述之。
四、反訴原告主張其為保證訴外人黃國順積欠己○○之債務，而
    書立系爭連帶保證切結書予己○○，保證黃順於94年7 月20
    日前清償人民幣或同等價值貨幣予己○○，如有遲延，反訴
    原告願無條件加倍負責代為償還，嗣反訴原告於94年7 月19
    日授權其妻至反訴被告樹林分行辦理轉帳匯款60萬元予己○○，惟反訴被告之受僱人乙○○將反訴原告之帳號填載於受
    款人帳號，致該60萬元匯入反訴原告帳戶，經反訴被告樹林
    分行於94年8 月2 日將60萬元再轉帳至己○○之帳戶之事實
    ，有反訴被告提出94年7 月19日匯款單、轉帳支出傳票、電
    子郵件為證，並為兩造所不爭執，自堪採信為真實。
五、反訴原告未舉證證明其賠償予己○○之金錢與反訴被告於94
    年7 月19日未匯款60萬元至己○○帳戶間，有相當因果關係
    ：
  (一)按債權人對於債務人之債務不履行損害賠償請求權，須以有
    歸責於債務人之事由，債務人違反給付義務，致債權人受有
    損害，而債務人給付義務之違反與損害之間具有因果關係，
    始足當之，債權人並應就其受有損害及與給付義務之違反間
    有因果關係負舉證責任（最高法院90年度台上字第195 號判
    決意旨參看）。
  (二)反訴原告固主張其因反訴被告未依其94年7 月19日委任之指
    示，將60萬元轉帳匯款至己○○之帳戶內，致己○○向反訴
    原告請求加倍賠償，經反訴原告賠償己○○人民幣6 萬元、
    9 萬元及律師費6 萬元、律師函費6 千元，另反訴原告之信
    用及名譽亦因此而受損害，爰請求20萬元非財產上損害賠償
    云云。
  (三)惟查證人己○○於本院審理時證稱：伊於94年7 、8 月間在
    大陸，於94年8 月2 日伊請助理查帳戶，反訴原告應為黃國
    順清償之60萬元尚未入帳，伊曾打電話予反訴原告詢問何以
    錢未入帳，反訴原告稱已入帳，反訴原告會去查帳，之後伊
    助理於8 月3 日查到有入帳，此事伊認為已經結束，……8
    月3 日查到有入帳，利息何時起算伊不知道，8 月3 日入帳
    時伊並沒有要被告賠償，因為才差幾天（見本院卷第98頁）
    ，是依證人己○○所言，反訴被告於94年8 月2 日再匯款60
    萬元予己○○後，己○○並無向反訴原告請求賠償之意思。
  (四)再查反訴原告於本院審理時自認反訴被告給付60萬元予己○○後，伊確實看起來無必要賠償己○○，己○○發律師函給
    伊，後來伊跟己○○談，伊認為是事實就賠給己○○，係伊
    主動打電話給己○○說要賠償（見本院卷第97頁至第98頁）
    等語，足證本件反訴被告於94年8 月2 日匯款60萬元予己○○後，己○○本無要求反訴原告履行系爭連帶保證切結書之
    約定加倍賠償之意思，乃係因反訴原告不同意反訴被告於94
    年8 月2 日以沖帳之方式自反訴原告之帳戶內直接作帳，作
    為給付反訴原告委任反訴被告處理匯款委任事務之金錢，並
    要求反訴被告返還94年8 月2 日自反訴原告帳戶內轉出之60
    萬元，致反訴被告轉向己○○請求返還不當得利，己○○始
    委任律師向反訴原告請求賠償。是堪認本件反訴被告於94年
    7 月19日錯帳，至94年8 月2 日反訴被告更正錯帳時止，己○○並無向反訴原告主張加倍賠償之意思，更不生損害於反
    訴原告信用或名譽，堪認反訴被告於94年7 月19日錯帳之行
    為，與反訴原告因賠償己○○所生之損害，甚至己○○因而
    支出之律師費、律師函費之間，並無相當因果關係。況本件
    反訴原告亦自認其本無必要賠償己○○，係其主動聯繫己○○表示要加倍賠償，益證反訴原告因賠償己○○所生之損害
    ，與反訴被告94年7 月19日錯帳之行為間，無相當因果關係
    。
六、反訴原告未舉證證明其確有賠償己○○之事實：
  (一)反訴原告主張其已賠償己○○人民幣15萬元及律師費6 萬元
    、律師函費6 千元云云，固據反訴原告提出共同聲明和解切
    結書影本1 件、收款條影本3 件、反訴原告中國建設銀行存
    摺影本1 件為證（見本院卷第45頁、第78至80頁、第108 至
    110頁）。
  (二)惟查反訴原告稱其與己○○係95年6 月19日在深圳龍華鎮金
    鵬酒店寫和解書（即共同聲明和解切結書），當時伊與己○○均住在金鵬酒店，和解書在金鵬酒店伊的房間內寫的，當
    時好像還有大陸人在場，沒有台灣人，約有3 、4 人在場，
    一個是公司司機，名字伊不知道，伊用閩南話講，66,000係
    伊回臺灣後拿給己○○，約4 月2 日，6 萬元人民幣是6 月
    19日伊到大陸去親手拿給己○○，66,000元係己○○回臺灣
    到伊家中拿的，當時僅有伊在場，在晚上，伊家有二層樓，
    伊在樓上唱歌地方拿給己○○，伊第一次在95年3 月間給付
    己○○人民幣9 萬元，是託黃國順拿9 萬元人民幣給己○○
    ，己○○說大陸有稅務問題故要現金，伊之後到大陸再還現
    金予黃國順，後來伊大約95年9 月底至大陸拿現金予黃國順
    ；收據是伊打好給己○○簽名，己○○當場寫給伊，6 月19
    日下午1 、2 點直到晚上都在一起，到晚上吃完飯大約7 ；
    8 點時寫和解書（見本院卷第97頁、第99頁）。惟證人己○○則證稱反訴原告係分3 次賠償伊，第一筆係9 萬元人民幣
    ，係黃國順拿到上海給伊，第2 筆係伊回臺灣時，於95年4
    月1 日回臺灣，反訴原告交給伊66,000元，在反訴原告家裡
    客廳，六樓的客廳，反訴原告家為五及六樓，當時除伊及反
    訴原告外無其他人，約在下午大約4 、5 點時交付。第三筆
    人民幣6 萬元係95年6 月19日在深圳收到的，是付現金，在
    深圳黃國順的工廠，當時反訴原告、黃國順及伊三人在場，
    在黃國順工廠會議室裡面，伊寫一張協議書係6 月19日當天
    寫的，在工廠會議室中寫的，約早上10點多11點左右簽協議
    書，在黃國順工廠會議室內簽的，伊有簽收據給反訴原告（
    見本院卷第98至99頁）等語。
  (三)是依反訴原告及己○○所言，就其等和解最重要之書面即共
    同聲明和解書究係於何時、何地所簽寫，二人所言差異甚鉅
    ，反訴原告稱係95年6 月19日下午7 、8 時在金鵬酒店伊房
    間內所寫，並交付第3 筆賠償金人民幣6 萬元，惟己○○竟
    稱係當日上午10點多11點左右在黃國順深圳工廠會議室中所
    寫，茍若反訴原告及己○○確有於當日簽立系爭共同聲明和
    解書，絕無可能二人所言關於簽寫之時間、地點差異如此之
    大，堪認反訴原告及己○○間確無於95年6 月19日簽立共同
    聲明和解書之事實。再查反訴原告證稱當時除其與己○○外
    ，僅有3 、4 位大陸人士在金鵬酒店房間內，顯與己○○稱
    當日在黃國順深圳工廠內，尚有黃國順在場等情亦有明顯出
    入。況依反訴原告主張其於95年6 月19日當日提領現金人民
    幣6 萬元交付予己○○云云，並提出其人民幣存摺為證（見
    本院卷第108 至110 頁），然查反訴原告之人民幣存摺僅能
    證明其當日有提領現金之事實，無法單以存摺即認反訴原告
    與己○○間確有和解或有交付該筆人民幣現金之事實。又查
    依己○○所言，當日尚有黃國順在場，何以反訴原告竟未將
    其於95年3 月份間委託黃國順帶至上海之人民幣9 萬元一併
    提領返還予黃國順，而再於95年9 月間始給付予黃國順，亦
    與常情有違。況依反訴原告所言，其既係代黃國順清償對己○○之債務，焉有由黃國順向己○○給付後，由反訴原告再
    給付予黃國順之可能？至反訴原告主張其委託黃國順拿現金
    人民幣9 萬元至上海予己○○云云，固與己○○證述情節相
    符，然查己○○與本件給付有利害關係，反訴被告復否認己○○之證詞，而己○○竟稱其因稅務問題故無法提出人民幣
    現金存入銀行之證明云云，顯與常情相悖，是否足堪憑信，
    自非無疑，矧反訴原告既能提出人民幣存摺以證明其資金往
    來，己○○卻無法提出其收取9 萬元人民幣現金之證據，堪
    認反訴原告確未舉證證明其與己○○確有和解或有給付賠償
    金人民幣15萬元及律師費66,000元之事實。
伍、綜上所述，(一)本訴部分：兩造間於94年8 月22日書立之系爭
    和解書並無詐欺情事，原告不得依詐欺之規定撤銷系爭和解
    書，又原告主張依錯誤之規定撤銷系爭和解書已逾1 年除斥
    期間，亦非合法；惟被告已自認未撤銷94年7 月19日委任原
    告匯款60萬元予己○○之指示，且被告迄未給付因委任原告
    處理匯款事務所支出之金錢60萬元，是原告依據委任之法律
    關係，請求被告給付處理委任事務支出之金錢60萬元及自支
    付命令送達翌日即95年8 月4 日起至清償日止，按年息5%計
    算之法定遲延利息，為有理由，應予准許。(二)反訴部分：反
    訴原告未舉證證明其確賠償予己○○人民幣15萬元及律師費
    66,000元，且即令其賠償予己○○，與反訴被告於94年7 月
    19日未匯款60萬元至己○○帳戶間，亦無相當因果關係，且
    不致侵害反訴原告之信用及名譽，從而，反訴原告依民法第
    184 條、第195 條，請求反訴被告賠償866,000 元及自反訴
    追加起訴狀繕本送達翌日起之遲延利息，為無理由，應予駁
    回。
陸、兩造分別陳明願供擔保請准宣告假執行及免為假執行，經核
    本訴原告勝訴部分，於法尚無不合，爰分別酌定相當之擔保
    金額准許之；至反訴原告之訴既經駁回，其假執行之聲請亦
    失所附麗，應併予駁回。
柒、因本案事證已臻明確，兩造其餘主張、陳述及所提之證據暨
    攻擊防禦方法，經本院審酌後，認均與本案判斷結果無影響
    ，毋庸再予一一審酌，附此敘明。
捌、結論：本件原告之訴為有理由，反訴原告之反訴為無理由，
    依民事訴訟法第79條、第390 條、第392 條第2 項，判決如
    主文。
中　　華　　民　　國　　96　　年　　7 　　月　　31　　日
                  民事第一庭    法　官　周舒雁
上列正本係照原本作成
如對本判決上訴，須於判決送達後20日內向本院提出上訴狀
中　　華　　民　　國　　96　　年　　7 　　月　　31　　日
                                書記官  張坤校
